臺灣屏東地方法院刑事判決　　　　　　　94年度交易字第12號
公　訴　人　臺灣屏東地方法院檢察署檢察官
被　　　告　乙○○
選任辯護人　丁○○　律　師
上列被告因過失傷害案件，經檢察官提起公訴（94年度偵字第161
號），本院判決如下：
   主  文
乙○○因過失傷害人，致重傷，處有期徒刑陸月，如易科罰金，
以佰元折算壹日。
    事  實
一、乙○○於民國93年6 月17日上午11時55分許，駕駛車號9S－
    0698號自用小客車，沿屏東縣長治鄉繁華村南二高高架橋下
    引道由南往北方向行駛，途經復華路與南二高高架橋下之交
    岔路口時，原應注意車輛行駛時，駕駛人應注意車前狀況，
    隨時採取必要之安全措施，以避免危險之發生，雖當時氣候
    雨天、面路潮溼，及復華路由西向東方向通過上揭交岔路口
    前之道路型態為涵洞，致影響其左方視線，惟當時日間有自
    然光線、鋪設柏油路面、路面無缺陷、道路無障礙物，且於
    該交岔路口處設有反光凸鏡，足以看清楚左側由復華路駛出
    之來車動態，及依其智識，經驗及能力，並無不能注意之情
    事，竟疏未注意車前狀況，貿然通過時，適有未考領重型機
    車駕駛執照之丙○○，騎乘車號HU2 －093 號重型機車，沿
    復華路（涵洞）由西向東方向，亦疏未注意車前狀況及該交
    岔路口處設有反光凸鏡，未看清楚其右側高架橋下引道由南
    往北向之來車情形，即突然通過上開交岔路口時，雙方煞避
    不及發生擦撞，丙○○因而人車倒地，受有頸椎椎間盤脫出
    之傷勢，因而中樞神經受損，需依賴藥物否則無法自行解大
    小便，及需仰賴四腳杖輔助，否則無法獨立行走等難治之重
    傷害。乙○○於肇事後，在未經有偵查權之機關或公務員發
    覺為犯嫌前，即向到場維護車禍現狀之警員甲○○自首，陳
    明其為肇事者及肇事經過，並願接受裁判。
二、案經丙○○訴由屏東縣警察局屏東分局報告臺灣屏東地方法
    院檢察署檢察官偵查起訴。
    理  由
一、經查，本案車禍發生地點係設有反光凸鏡及行車管制號誌正
    常運作之交岔路口，有屏東縣警察局屏東分局所制作之道路
    交通事故現場圖、道路交通事故調查報告表(一)(二)及現場照片
    6 張附卷可稽。雖被告乙○○辯稱：我本來要上高速公路，
    起先看到路口閃黃燈，我就減速通過路口的時候是閃黃燈不
    是闖紅燈，但對方應該闖紅燈云云，而告訴人丙○○則指訴
    ：我綠燈直行，我要通過交岔路口時還未轉黃燈，是被告闖
    紅燈云云，雙方各執一詞，說詞南轅北轍，究竟何人闖紅燈
    ，莫衷一是，並無其他證據相佐，況且告訴人與被告之行駛
    方向互異，二人所遵循之號誌必有不同，但因無明確事證，
    故難遽以推斷係何人未依號誌指示擅闖紅燈，合先敘明。
二、上揭事實，業據被告乙○○於本院審理中坦承不諱，核與證
    人即告訴人丙○○所證述之情節大致相符，並有屏東縣警察
    局屏東分局所制作之道路交通事故現場圖、道路交通事故調
    查報告表(一)(二)及現場照片6 張附卷可佐。又告訴人因此車禍
    受有頸椎椎間盤脫出之傷勢，因而患有神經損傷症狀，無法
    自行解尿、解便，須使用藥物才能很吃力完成，故並非失禁
    ；目前行走需四腳杖輔助，但距離仍很短，有明顯障礙。其
    中樞神經損傷至今已屆1 年，故治癒之機會甚微，有財團法
    人長庚紀念醫院高雄分院94年7 月22日長庚院高字第4707
    31號函（見本院審理卷第100 頁）附卷為憑，顯已達重傷害
    之程度，且被告之過失行為與被害人之傷害結果間，有相當
    因果關係。雖本件車禍之發生，告訴人丙○○亦有疏未注意
    車前狀況，而與有過失，然並不能免除被告前揭過失致重傷
    之責任。本件事證明確，被告之犯行，堪以認定。
三、按汽車行駛時，駕駛人應注意車前狀況，並隨時採取必要之
    安全措施，道路交通安全規則第94條第3 項定有明文。被告
    身為駕駛人，自均應注意上述規定，而當時又無不能注意之
    情事，竟未遵守上揭規定，肇致本件車禍發生，使告訴人受
    前揭之重傷害，故其受傷之情節於人之身體或健康均有重大
    影響，應屬刑法第10條第4 項第6 款所定重大難治之重傷害
    。核被告所為，係犯刑法第284 條第1 項後段之過失致重傷
    罪。又被告於肇事後仍留在現場，於警方尚不知何人犯罪前
    ，主動向據報前往維持車禍現場之員警表明其為肇事者，並
    接受裁判等情，業經證人員警甲○○於本院審理時證述明確
    （見本院審理卷第107 頁），其所為已符合刑法第62條前段
    規定之自首要件，應依法減輕其刑。爰審酌被告、告訴人雙
    方之過失程度，及告訴人之傷勢程度，告訴人之身體健康嚴
    重傷害需他人的照顧，及因而喪失工作能力，所受之痛苦非
    淺，被告雖有意與告訴人和解，但因雙方對賠償金額無法達
    成共識，無法達成和解，及被告於本院審理中坦承犯行，態
    度尚稱良好，且無不良前科，有卷附臺灣高等法院被告前案
    紀錄表1 份可按等一切情狀，爰量處如主文所示之刑，並諭
    知易科罰金之折算標準。
據上論斷，應依刑事訴訟法第299 條第1 項前段，刑法第284 條
第1 項後段、第62條前段、第41條第1 項前段，罰金罰鍰提高標
準條例第1 條前段、第2 條，判決如主文。
中　　華　　民　　國　　94　　年　　8 　　月　　18　　日
                        交通法庭  審判長  法　官 楊清安
                                          法  官 柯雅惠
                                          法  官 楊萬益
以上正本證明與原本無異。
如不服本判決應於收受本判決送達後十日內向本院提出上訴書狀
，其未敘述上訴理由者，並得於提起上訴後十日內向本院補提理
由書狀（均須按他造當事人之人數附繕本）「切勿逕送上級法院
」
中　　華　　民　　國　　94　　年　　8 　　月　　18　　日
                                          書記官 陳勃諺
附錄本判決論罪之法條
中華民國刑法第284條第1項
(過失傷害罪)
因過失傷害人者，處6 月以下有期徒刑、拘役或5 百元以下罰金
，致重傷者，處一年以下有期徒刑、拘役或5百元以下罰金。
